【裁判字號】    89,抗,151
【裁判日期】    891226
【裁判案由】    偽造文書等
【裁判全文】
臺灣高等法院高雄分院刑事裁定                      八十九年度抗字第一五一號
    抗告人即
    自  訴  人  甲○○
    被      告  己○○
                辛○○
                庚○○○
                丙○○
                丁○○
                乙○○
                癸○○
                壬○○
                戊○○
右列抗告人因被告等偽造文書等案件，不服臺灣高雄地方法院中華民國八十九年十月
三十一日裁定（八十八年度自字第六三二號），提起抗告，本院裁定如左：
    主    文
原裁定關於甲○○與己○○、辛○○、庚○○○、丙○○、丁○○、癸○○、壬○○
、戊○○部分撤銷，發回臺灣高雄地方法院。
其他抗告駁回。
    理    由
一、本件抗告意旨略以：(一)判決書和事實不符，是何人偽造文書有附件可查。(二)損壞
    房屋有相片可參，原審未加詳察遽為駁回抗告人之自訴於法不合，為此提起本件
    抗告。
二、原裁定以：(一)抗告人即自訴人就被告戊○○、己○○、辛○○三人部分於自訴理
    由狀並未明確述明上開被告三人有何具體違法犯罪情事，亦未附證據以實其說，
    經原審法院裁定命補正犯罪事實及證據，自訴人逾期未補正，且被告戊○○等三
    人既是依法執行職務，其所為依首揭法條規定，自難謂有何犯罪情事，況且，自
    訴人如認承辦法官於該土地分割案中之土地測量指示有何違誤，依法可提起上訴
    或再審救濟，自難憑此遽認被告有犯罪情事。(二)就被告庚○○○、丙○○、丁○○三人部分，認該被告三人係循正當民事訴訟程序主張權利，並未有何違法犯罪
    情事，此外，自訴人亦未補正其有何偽造文書、侵占犯行之具體事證，自難遽斷
    其有何犯罪事證。(三)關於被告癸○○及壬○○二部分，認刑法上毀損罪之成立，
    以處罰行為人有毀損故意為犯罪成立要件，若僅是過失毀損他人之物，尚非刑法
    毀損罪之規範對象。本件自訴人雖指稱被告癸○○、壬○○二人因要建大樓而挖
    地下室，致掏空自訴人甲○○之地基，並致自訴人之房屋已有損壞等語，惟衡情
，興建房屋致損毀鄰地房屋，客觀上尚難認房屋興建人有何毀損鄰地房屋之故意
    ，此外，自訴人亦未提出確切之犯罪證據證明被告有何故意毀損之犯行，揆諸首
    揭說明，尚難認被告有何毀損犯行等為由，而駁回自訴人之自訴。
三、惟同一案件經檢察官偵查終結者，不得再行自訴，刑事訴訟法第三百二十三條第
    一項定有明文，經查本件關於前開被告部分，業經抗告人於本院調查中自承其曾
    對上述之人之前開事實提出告訴，並有告訴狀、聲請再議狀及不起訴處分等在原
    審卷可參，則本件抗告人此次所提起者是否與前開事實為同一案件，原審未予審
    究，逕行駁回抗告人之自訴，尚有未洽，應予撤銷發回原審法院。
四、又按在刑事訴訟中，所謂被告係指被追訴之犯罪人。是刑事被告原則係指自然人
    為限，法人則於有法律明文處罰規定下，始可成為刑事被告，除此之外，其餘非
    法人團體或政府機關，均不能成為適格之刑事被告。查自訴人指稱大寮鄉公所之
    乙○○並不具法人資格，法律亦無加以處罰規定，原審依法予駁回，並無不合，
    是本件抗告關於此部分，並無理由，應予駁回。
三、據上論結，應依刑事訴訟法第四百十二條、第四百十三條前段，裁定如主文。
中    華    民國     八十九     年      十二      月     二十六   日
                              臺灣高等法院高雄分院刑事第七庭
                                  審判長法官  王光照
                                        法官  黃壽燕
                                        法官  黃仁松
右正本證明與原本無異。
不得再抗告。
                                      書記官  郭蘭蕙
中    華    民    國     八十九     年      十二      月     二十八   日
                                                                   Ｊ


司法院資訊處製作；財團法人民間司法改革基金會備份。
